【裁判字號】    94,上訴,4059
【裁判日期】    950111
【裁判案由】    毒品危害防制條例
【裁判全文】
臺灣高等法院刑事判決                94年度上訴字第4059號
上  訴  人
即  被  告  甲○○
                    樓(頂樓加.
                  （現另案於臺灣臺北監獄台北分監執行）
上列上訴人因毒品危害防制條例案件，不服臺灣板橋地方法院94
年度訴字第1527號，中華民國94年10月31日第一審判決（起訴案
號：臺灣板橋地方法院檢察署94年度核退毒偵字第904號），提
起上訴，本院判決如下：
    主  文
原判決撤銷。
甲○○免訴。
    理  由
一、公訴意旨略以：被告甲○○前因施用毒品案件，經送觀察、
    勒戒後，認有繼續施用毒品之傾向，再經送強制戒治，於民
    國八十八年三月十九日戒治期滿，經臺灣板橋地方法院於八
    十九年十月十九日以八十九年度簡字第一八四號免刑判決確
    定，另其於前開付保護管束期間，復再施用第一、二級毒品
    ，為臺灣板橋地方法院檢察署觀護人採集其尿液而查獲，因
    其施用毒品之犯行，係於前開免刑判決確定前所為，自不得
    以二犯論，爰於上開強制戒治期滿後，由該署檢察官以九十
    年度毒偵字第三號為不起訴處分。又因施用第一、二級毒品
    案件，由該署檢察官以九十二年度偵字第一六八九九號提起
    公訴，經臺灣板橋地方法院於九十三年九月十五日以九十三
    年度訴字第四六九號判處有期徒刑八月及四月，後提起上訴
    ，再經本院於九十四年二月二十二日以九十三年度上訴字第
    三一六一號判決上訴駁回確定。詎猶不知悔改，復於五年內
    （距上次被告為警於九十二年九月四日查獲施用毒品時，已
    事隔一年五月之久）基於施用第一、二級毒品海洛因、安非
    他命之犯意，於九十四年一月三十一日晚上九時三十分許為
    警採尿前回溯二十六小時內、九十六小時內之某時，在不詳
    地點，施用第一、二毒品海洛因、安非他命，為警於九十四
    年一月三十一日十七時二十分許，在臺北縣永和市○○路○
    段一九六巷二之三號五樓（加蓋）查獲，並扣得玻璃球三個
     、吸管二支、注射針筒一支等物，因認被告涉有毒品危害
    防制條例第十條第第一項及二項施用第一級及第二級毒品罪
    嫌。
二、訊之被告甲○○坦承於九十四年一月三十一日施用第一級、
    第二級毒品之犯行不諱，且其為警查獲後，採尿送驗結果呈
    安非他命類、鴉片類陽性反應，亦有臺灣檢驗科技股份有限
    公司濫用藥物尿液檢驗報告一份在卷可稽，復有吸食器三個
    、吸管二支等物扣案可資佐證，足徵被告之自白確與事實相
    符，其有公訴意旨所指施用第一級、第二級毒品犯行，固已
    經證明。
三、然按同一案件曾經判決確定者，應諭知免訴之判決，刑事訴
    訟法第三百零二條第一款定有明文。此所謂同一案件，包括
    同一被告所犯實質上或裁判上一罪之案件。而連續犯依刑法
    第五十六條規定應以一罪論，自屬裁判上之一罪，如其一部
    犯罪事實已經判決確定，其既判力自及於全部，對此同一案
    件如再行起訴，自應為免訴之判決。經查：
  (一)被告前因於九十二年九月四日十四時二十分許，在台北市政
    府警察局信義分局採尿前二十六小時內某時（九十二年九月
    四日十一時至十四時許採尿間為警查獲中除外），在不詳地
    點，非法施用第一級毒品海洛因一次；及於九十二年九月四
    日十四時許，在台北市政府警察局信義分局採尿前九十六小
    時內某時（九十二年九月四日十一時至十四時許採尿間為警
    查獲中除外），在不詳地點，非法施用第二級毒品安非他命
    一次等犯行，經臺灣板橋地方法院分別判處有期徒刑八月、
    四月，應執行有期徒刑十月，被告不服提起上訴後，再經本
    院於九十四年二月一日辯論終結，並於九十四年二月二十二
    日以九十三年度上訴字第三一六一號刑事判決駁回其上訴，
    業已確定，有本院被告前案紀錄表及上揭確定判決書影本在
    卷可稽（偵卷第四八頁）。
  (二)本件被告於九十四年一月三十一日施用第一級、第二級毒品
    行為，查其犯罪時間均在上揭確定判決言詞辯論終結之前。
    固以公訴人所起訴被告犯罪行為之時間（九十四年一月三十
    一日），與上揭確定判決所認定犯罪時間（九十二年九月四
    日十四時許前二十六小時、九十六小時）比較結果，相距約
    一年四月。惟查，被告前有二次違反麻醉藥品管理條例案件
    之犯罪科刑紀錄，復於八十六年間因施用第一級毒品海洛因
    、第二級毒品安非他命案件，經原審於八十七年七月二十四
    日裁定送勒戒處所觀察、勒戒後，因有繼續施用毒品傾向，
    再經原審於八十七年十二月一日裁定送戒治所施以強制戒治
    ，於八十八年三月四日裁定停止戒治，且所餘戒治期間付保
    護管束，嗣於保護管束期間之八十八年九月二十二日經臺灣
    板橋地方法院檢察署觀護人採尿送鑑，結果呈嗎啡陽性反應
    ，其違反保護管束應遵守事項情節重大，經原審於八十八年
    十月三十日裁定撤銷停止戒治，並令入戒治處所施以強制戒
    治，迄八十九年十月十九日戒治期滿執行完畢，有上揭卷附
    被告前案紀錄表可憑，足徵被告夙有施用毒品之劣習。而毒
    品危害防制條例規定之毒品，指具有成癮性、濫用性及對社
    會危害性之麻醉藥品與其製品及影響精神物質與其製品，並
    依其成癮性、濫用性及對社會危害性分為四級。是依毒品上
    揭特性，施用毒品成癮者，戒絕不易，且被告於原審亦供稱
    ：其都有持續施用毒品，中間未曾間斷，只是換施用方式，
    以前用注射，現在改用玻璃球等語（原審卷第六一、六二頁
    ）。雖被告於上揭確定判決所認定犯罪時間後至本件九十四
    年一月三十一日前之施用情節，因乏相關積極事證而未為起
    訴論處，惟綜上各情，已堪認被告因對毒品產生依賴，戒絕
    不易，基於自始濫用毒品之同一概括犯意，屢戒屢犯，已為
    明確。本件於九十四年一月三十一日犯行，既在上揭確定判
    決辯論終結期日前所為，且與該確定判決認定之犯罪事實，
    具有連續犯關係，自為確定判決效力所及。揆之上揭規定，
    應為免訴之諭知。
四、原審認被告罪證明確，予以論罪科刑，固非無見，惟未審酌
    兩案間具有連續犯之裁判上一罪關係，自有未洽。被告上訴
    意旨，認本件應為上開確定判決之既判力效力所及，指摘原
    審判決不當，為有理由，自應由本院予以撤銷改判，另為被
    告免訴之判決，以昭公允。
據上論斷，應依刑事訴訟法第369條第1項前段、第364條、第302
條第1款，判決如主文。
本案經檢察官鄭龍照到庭執行職務。
中    華    民    國    95    年    1    月    11    日
                  刑事第二十一庭審判長法  官  溫耀源
                                      法  官  邱同印
                                      法  官  段景榕
以上正本證明與原本無異。
檢察官部分如不服本判決，應於收受送達後十日內向本院提出上
訴書狀，其未敘述上訴之理由者並得於提起上訴後十日內向本院
補提理由書（均須按他造當事人之人數附繕本）。
                                      書記官  陳靜姿
中    華    民    國    95    年    1     月    11    日


司法院資訊處製作；財團法人民間司法改革基金會備份。
